【裁判字號】    98,上易,2589
【裁判日期】    981029
【裁判案由】    竊盜
【裁判全文】
臺灣高等法院刑事判決                98年度上易字第2589號
上  訴  人
即  被  告  甲○○
上列上訴人因竊盜案件，不服臺灣板橋地方法院98年度易字第15
89號，中華民國98年8月31日第一審判決（起訴案號：臺灣板橋
地方法院檢察署98年度偵字第9732號），提起上訴，本院判決如
下：
    主  文
上訴駁回。
    理  由
一、依刑事訴訟法第350條、第361條、第362條、第367條規定，
    不服地方法院之第一審判決而上訴者，須提出上訴書狀，並
    應敘明具體理由，為上訴必備之程式；其所提出之書狀未敘
    述上訴理由，或僅曾以言詞陳述上訴理由者，均應於上訴期
    間屆滿後20日內補提理由書於第一審法院。第一審法院經形
    式審查，認逾期未補提上訴理由者，應定期間先命補正，逾
    期未補正者，為上訴不合法律上之程式，應以裁定駁回。倘
    已提出上訴理由，但所提非屬具體理由者，則由第二審法院
    以上訴不合法律上之程式，判決駁回。而所謂具體理由，必
    係依據卷內既有訴訟資料或提出新事證，指摘或表明第一審
    判決有何採證認事、用法或量刑等足以影響判決本旨之不當
    或違法，而構成應予撤銷之具體事由，始克當之（例如：依
    憑證據法則具體指出所採證據何以不據證據能力，或依憑卷
    證資料，明確指出所為證據證明力之判斷如何違背經驗、論
    理法則）；倘僅泛言原判決認定事實錯誤、違背法令、量刑
    失之過重過輕微，而未依上揭意旨指出具體事由，或形式上
    雖已指出具體事由，然該事由縱使屬實，亦不足以認為原判
    決有何不當或違法者（例如：對不具有調查必要性之證據，
    法院未依聲請調查亦未說明理由，或援用證據不當，但除去
    該證據仍應為同一事實之認定），皆難謂係具體理由，俾與
    第二審上訴制度旨在請求第二審法院撤銷、變更第一審不當
    或違法之判決，以實現個案救濟之立法目的相契合，並節制
    濫行上訴（最高法院97年度台上字第892號決參照）。又觀
    諸刑事訴訟法第361條修正之立法說明三，謂「原審法院對
    上訴書狀有無記載理由，應為形式上之審查，認有欠缺，且
    未據上訴人自行補正者，應定期間先命補正，爰於第三項後
    段明定。至上訴理由是否具體，係第二審法院審查範圍，不
    在命補正之列」，故修正後該規定所指應由第一審法院先命
    補正之「上訴書狀未敘述理由」，係指上訴書狀僅聲明對原
    判決不服，就不服理由未為任何敘述，自形式上觀察，可認
    係未提出上訴理由之情形而言，若上訴書狀對不服之理由已
    有所敘述，僅敘述不具體者，究有別於「未敘述理由」，自
    不生應依該規定命補正之問題。同此旨趣，刑事訴訟法第36
    7條增列為不合法情形之「上訴書狀未敘述理由」者，亦應
    採相同解釋。又上訴書狀已敘述上訴理由，但所述不「具體
    」者，雖非「上訴書狀未敘述理由」一語涵攝之範圍，然既
    不符合「上訴書狀應敘述『具體』理由」之規定，仍屬上訴
    「不合法律上之程式」，且依上開立法說明，此類不合法，
    不在得補正之列，法院自毋庸命補正；而由第二審法院逕認
    上訴不合法，以判決駁回（最高法院97年度台上字第892號
    、第3599號、第3889號判決參照）。
二、本件原判決認定上訴人即被告甲○○於民國92年間因違反毒
    品危害防制條例案件，經原法院以92年度訴字第1868號判決
    判處有期徒刑7月確定；又於同年間因竊盜案件，經原法院
    以92年度簡上字第444號判決判處有期徒刑1年確定，前開2
    罪經裁定定應執行有期徒刑1年5月確定，於93年1月9日入監
    執行，於94年5月16日縮短刑期執行完畢出監。再於94年間
    因竊盜案件，經原法院以94年度易字第1335號判決判處有期
    徒刑1年4月確定，於94年12月16日入監執行，於96年1月1日
    縮短刑期執行完畢出監。竟仍不知警惕，於98年3月14日下
    午3時19分許，復基於意圖為自己不法所有之犯意，至被害
    人乙○○位於臺北縣中和市○○街27之3號之住處，持其所
    有客觀上具有危險性足供兇器使用之螺絲起子1支，毀壞附
    加於前開住大門上之司畢靈鎖而進入該址，竊取被害人乙○
    ○所有之黃金1條、白金1條、現金新臺幣5,000元。嗣經警
    調閱案發現場監視錄影而循線查獲等情，係以：上揭事實業
    據上訴人於警詢時及原審審理時坦承不諱，核與證人即被害
    人乙○○於警詢證述其住處遭竊之情形，以及證人即臺北縣
    政府警察局中和第一分局偵查隊警員王友民於原審證稱調閱
    被害人住處遭竊當日監視錄影畫面，發現上訴人進入被害人
    住處之公寓等情大致相符，並有監視畫面翻拍照片6張、現
    場照片8張、監視畫面翻拍照片14張在卷可參。而上訴人所
    破壞之門鎖係附加在門扇上之司畢靈鎖一情，有現場照片1
    張在卷可按，且上訴人用以破壞前開門鎖之螺絲起子，係堅
    硬之金屬器物，足以對人之身體、生命構成威脅，自屬兇器
    無疑，因認上訴人攜帶兇器毀壞門扇加重竊盜之犯行明確。
    並以：上訴人於有期徒刑執行完畢5年內，故意再犯本件有
    期徒刑以上之罪，為累犯。論上訴人以攜帶兇器、毀壞門扇
    竊盜，累犯，處有期徒刑8月。已詳敘其認定上訴人犯罪事
    實之證據及理由，於法尚無不合。上訴意旨略以：上訴人未
    能依原審法官所定之期日前與被害人和解，係因涉及和解之
    金額及原審所定期間過短所致，以致原審量處有期徒刑8 月
    ，盼能上訴減輕其刑。又98年9月1日施行之微罪替代社會勞
    動，盼能減輕其刑，以符合參加社會勞動之要件，以利上訴
    人參與南部災區重建工作，並能在外照顧母親云云。惟查：
    量刑之輕重，係屬事實審法院得依職權自由裁量之事項，茍
    於量刑時，已依行為人之責任為基礎，並斟酌刑法第57 條
    各款所列情狀，而未逾越法定範圍，又未濫用其職權，即不
    得遽指為違法。又刑之量定，固屬法院得為自由裁量之事項
    ，但其自由裁量之職權行使，並非漫無限制，除不得逾越法
    律所規定之範圍外，並應具妥當性及合目的性，符合罪刑相
    當原則，始為適法。本件原審於量刑時，已依上揭規定，審
    酌上訴人前有竊盜前科，素行非佳，正值青壯，不思以己力
    營生，攜帶兇器進入他人住宅竊取財物，對他人人身安全實
    有潛在危險且侵害他人財產，所為非是，惟衡其所竊財物價
    值、數量非鉅，犯罪後一度否認犯行，嗣後知所悔悟而坦承
    犯行，尚非毫無悔改之心，並衡其智識程度、生活狀況，犯
    罪動機、手段，檢察官求處有期徒刑10月，尚屬過重，上訴
    人表示希望判處有期徒刑7月亦嫌過輕等一切情狀，就上訴
    人加重竊盜罪，論以累犯，量處有期徒刑8月，既未逾越法
    定刑度，亦未濫用其自由裁量之權限，刑度亦屬妥適，且具
    妥當性及合目的性，符合罪刑相當原則，核無不當或違法之
    情形。上訴人僅以個人無法和解、家庭等因素，及主觀希望
    判決之刑度，請求改判較輕刑度，顯未依據卷內既有訴訟資
    料或提出新事證，具體指摘或表明原審判決量刑有何不當或
    違法，而構成應予撤銷之具體事由，揆諸上開說明，自難謂
    已敘明具體理由。本件上訴不合法律上程式，爰不經言詞辯
    論，逕以判決駁回。
據上論斷，應依刑事訴訟法第367條前段、第372條，判決如主文
。
中    華    民    國    98    年    10    月    29    日
                  刑事第七庭  審判長法  官  陳晴教
                                    法  官  游紅桃
                                    法  官  楊智勝
以上正本證明與原本無異。
不得上訴。
                                    書記官  林桂玉
中    華    民    國    98    年    11    月    2     日


司法院資訊處製作；財團法人民間司法改革基金會備份。
